臺灣板橋地方法院刑事判決　　　　　　 100年度易字第1585號
公　訴　人　臺灣板橋地方法院檢察署檢察官
被　　　告　廖春生
　　　　　　周文鎮
上列被告因詐欺等案件，經檢察官提起公訴（一００年度偵字第
六五四二號) ，本院判決如下：
    主  文
廖春生共同犯詐欺取財罪，累犯，處有期徒刑參月，如易科罰金
，以新臺幣壹仟元折算壹日；又共同犯竊盜罪，累犯，處有期徒
刑參月，如易科罰金，以新臺幣壹仟元折算壹日。應執行有期徒
刑伍月，如易科罰金，以新臺幣壹仟元折算壹日。
周文鎮共同犯詐欺取財罪，累犯，處拘役伍拾日，如易科罰金，
以新臺幣壹仟元折算壹日；又共同犯竊盜罪，累犯，處拘役伍拾
日，如易科罰金，以新臺幣壹仟元折算壹日。應執行拘役捌拾日
，如易科罰金，以新臺幣壹仟元折算壹日。
    事  實
一、廖春生前因違反毒品危害防制條例案件，經本院以九十四年
    度訴字第一０七二號判處有期徒刑八月確定，甫於民國九十
    六年三月二十四日縮刑期滿執行完畢。復因違反毒品危害防
    制條例案件，經本院以九十五年度簡字第二四七號判處有期
    徒刑四月確定；另因恐嚇案件，經臺灣高等法院以九十六年
    度上易字第一一七一號判處有期徒刑一年，減為有期徒刑六
    月確定；再因違反毒品危害防制條例案件，經本院以九十五
    年度訴字第二八八六號判處有期徒刑八月，嗣經臺灣高等法
    院以九十六年度上訴字第一九五五號判決上訴駁回而確定，
    上開三罪嗣經臺灣高等法院以九十六年度聲減字第四九一三
    號裁定減刑並定其應執行有期徒刑十一月確定，甫於九十七
    年六月十三日縮刑期滿執行完畢。周文鎮前因違反毒品危害
    防制條例案件，先後經本院以九十三年度訴字第六五六號、
    九十三年度簡字第二八七七號分別判處有期徒刑十月、四月
    確定；另因竊盜案件，經臺灣高等法院以九十三年度上易字
    第一五六八號判處有期徒刑一年確定，上述各罪嗣經臺灣高
    等法院以九十六年度聲減字第一九四八號裁定減刑並定其應
    執行有期徒刑十一月確定，與其前因違反肅清煙毒條例案件
    所餘殘刑二年九月又十七日接續執行，甫於九十六年十一月
    三日縮刑期滿執行完畢。
二、詎廖春生、周文鎮二人均猶不知悛悔，均明知置放於新北市
    三峽區（改制前為臺北縣三峽鎮，以下以改制後名稱稱之）
    金圳里十一號之劉楊玉里栽植菜園內之H 型鋼為不詳之人所
    有而係由劉楊玉里所保管之物，竟共同基於意圖為自己不法
    之所有，於九十九年十二月十六日，邀約並載同劉永順前往
    上址菜園內，由廖春生先向劉永順誆稱：其為置放於菜園之
    H 型鋼之股東，欲將之出售予劉永順云云，周文鎮亦向劉永
    順訛稱：廖春生為菜園內之H 型鋼的股東云云，其二人並與
    劉永順談價至以新臺幣（下同）十二萬元之價格出售，致劉
    永順陷於錯誤，允諾購買，嗣劉永順於恩主公醫院前，先行
    交付三萬元訂金予廖春生（起訴書誤載為廖春金），因而受
    有損害。之後劉永順即僱用不知情之焊燒工人前往上址菜園
    內焊燒切割H 型鋼，以利搬運，期間廖春生、周文鎮不斷以
    電話詢問劉永順之處理進度及催討支付尾款。詎其二人又趁
    焊燒工作將完成之際，竟另共同基於意圖為自己不法之所有
    ，於同年月二十四日、二十五日，另僱用不知情之王金煉（
    涉嫌竊盜罪嫌部分，另經檢察官為不起訴處分）協同搬運，
    將上開已焊燒切割約九百公斤之H 型鋼搬離上址菜園而竊取
    之，並一同將之載運至新北市○○區○○路二段二十三號「
    新北安企業社」資源回收廠，向不知情之廠長洪聖易（涉嫌
    故買贓物罪嫌部分，另經檢察官為不起訴處分）兜售變賣得
    款約一、二萬元。嗣劉永順發現有異而報警處理，後經警循
    線查悉上情。
三、案經劉永順訴由新北市政府警察局三峽分局報告臺灣板橋地
    方法院檢察署檢察官偵查起訴。
    理  由
壹、程序事項：
一、被告以外之人於審判外之言詞或書面陳述，除法律有規定者
    外，不得作為證據。被告以外之人於審判外之陳述，雖不符
    前四條之規定，而經當事人於審判程序同意作為證據，法院
    審酌該言詞陳述或書面陳述作成時之情況，認為適當者，亦
    得為證據。當事人、代理人或辯護人於法院調查證據時，知
    有第一百五十九條第一項不得為證據之情形，而未於言詞辯
    論終結前聲明異議者，視為同意作為證據，刑事訴訟法第一
    百五十九條、第一百五十九條之五第一項及第二項分別定有
    明文。查證人劉楊玉里、王金煉、洪聖易於警詢中之陳述，
    雖屬被告以外之人於審判外之言詞陳述，惟被告廖春生、周
    文鎮二人於本院審判程序言詞辯論終結前未就該警詢中陳述
    之證據能力聲明異議，依首揭規定，視為同意將該陳述作為
    證據，且本院審酌該言詞陳述作成時，並無證明力明顯過低
    或證據係違法取得等情況，故認證人劉楊玉里、王金煉、洪
    聖易於警詢中之陳述，得為證據。
二、次按被告以外之人於偵查中向檢察官所為之陳述，除顯有不
    可信之情況者外，得為證據，刑事訴訟法第一百五十九條之
    一第二項亦定有明文。準此，本件證人劉楊玉里、王金煉、
    洪聖易於偵查中之陳述，其作成時之情況並無其他顯有不可
    信之情事，且被告廖春生、周文鎮二人於本院審判程序中亦
    同意作為證據，又為證明本件被告廖春生、周文鎮二人之犯
    罪事實存否所必要，自應具有證據能力，而可由本院採為認
    定本件犯罪事實之依據。
三、本件認定犯罪事實所引用之本件卷內所有卷證資料，並無證
    據證明係公務員違背法定程序所取得，被告廖春生、周文鎮
    二人於本院審判程序言詞辯論終結前就卷內所有之卷證資料
    之證據能力均表示無意見，且卷內之文書證據，亦無刑事訴
    訟法第一百五十九條之四之顯有不可信之情況與不得作為證
    據之情形，則依刑事訴訟法第一百五十九條之五之規定，本
    件認定事實所引用之本件卷證所有文書等證據，均具有證據
    能力。
貳、實體事項：
一、訊據被告廖春生、周文鎮固均不否認於上揭時地其二人有載
    同告訴人劉永順至上址菜園內查看H 型鋼，並曾提及該H 型
    鋼要賣多少錢，嗣後其二人有搬運載走已焊燒切割之H 型鋼
    至「新北安企業社」資源回收廠賣得約一、二萬元之事實，
    惟均矢口否認有何共同詐欺取財、竊盜之犯行，被告廖春生
    辯稱：劉永順說的話不實在，他根本沒有給我錢，本件的H
    型鋼是二、三十年前一個住在汐止的許姓男子，我有投資這
    個許姓男子的工廠，H 型鋼是用來燒土炭的，後來因為如果
    做的話會賠錢，就沒有做，許姓男子也不管，因為我看H 型
    鋼已經放很久了，所以我想說把它賣掉，許姓男子並不知道
    我要賣H 型鋼，因為我都找不到他的人，我想我有投資才想
    賣掉，後來劉永順說要買，但是他並沒有拿錢出來，劉永順
    也有搬走一些走。我想說劉永順沒有拿錢給我，所以我才把
    那些H 型鋼載去資源回收場賣，我賣給回收場共賣得約一、
    二萬元。我是請周文鎮載我的，我有給他車資云云；被告周
    文鎮則以：平常我是開車為業，或是做挖井的工作。廖春生
    是跟劉永順去看去談的，當時我是載廖春生過去，我沒有拿
    錢，也沒有看到錢，是廖春生叫我的車載他過去，但是我不
    知道他叫我載他過去做什麼。廖春生跟劉永順在談的時候，
    我沒有在旁邊聽，廖春生是給我承租車子一小時二百元，我
    是白牌車，那天廖春生車資給我八百元。後來廖春生有叫我
    幫忙搬，廖春生給我一千元報酬，後來我才下去幫忙搬H 型
    鋼。我對這件事情都不知道云云置辯。
二、然查：
  (一)證人劉楊玉里所栽植上址菜園內之H 型鋼係不詳之人所有，
    並由證人劉楊玉里代為保管將近三十年，於此段期間，被告
    廖春生、周文鎮二人從未出現，證人劉楊玉里亦不認識被告
    廖春生、周文鎮二人，被告廖春生乃係於九十九年十二月初
    始帶同告訴人劉永順至證人劉楊玉里住處向伊表示其為燒窯
    廠的股東，要證人劉楊玉里替其保管菜園內的H 型鋼，但證
    人劉楊玉里當時就懷疑被告廖春生所說的話，因被告廖春生
    不像是燒窯廠股東的人，也不是原來的老闆，且又說要處理
    那批H 型鋼，證人劉楊玉里雖不相信該H 型鋼是被告廖春生
    所有，但因該H 型鋼不是伊的，故伊也不知道該怎麼處理一
    情，已據證人劉楊玉里於警詢及偵查中證述明確在卷（參見
    偵卷第二二頁反面、第二三頁正面、第一五五—一五六頁）
    ，並有現場照片六張在卷可參（參見偵卷第三八—四十頁）
    ，且亦為被告廖春生、周文鎮二人所不否認。是依證人劉楊
    玉里前開所述可知，被告廖春生、周文鎮二人於證人劉楊玉
    里保管該H 型鋼將近三十年期間從未出現，且證人劉楊玉里
    於被告廖春生於九十九年十二月間主動至伊住處前，伊根本
    不認識被告廖春生、周文鎮二人，則被告廖春生空言辯稱其
    係有投資許姓男子的工廠而謂其亦為該H 型鋼的股東云云，
    然卻無法提出任何相關之證據資料以佐，是可認其所辯顯屬
    無據，並不可採。則證人劉楊玉里於伊栽植菜園內所保管之
    該H 型鋼並非屬於被告廖春生或周文鎮任何一人所有，應可
    認定。
  (二)又被告廖春生、周文鎮二人於九十九年十二月十六日，邀約
    並載同告訴人劉永順前往上址菜園內，由被告廖春生先向告
    訴人劉永順稱：其為置放於菜園之H 型鋼之股東，欲將之出
    售予劉永順云云，被告周文鎮亦向告訴人劉永順稱：廖春生
    為菜園內之H 型鋼的股東云云，被告廖春生、周文鎮二人並
    與告訴人劉永順討價還價至以十二萬元之價格出售，嗣告訴
    人劉永順於恩主公醫院前，先行交付三萬元訂金予被告廖春
    生。之後告訴人劉永順即僱用不知情之焊燒工人前往上址菜
    園內焊燒切割H 型鋼，以利搬運，期間被告廖春生、周文鎮
    二人不斷以電話詢問告訴人劉永順之處理進度及催討支付尾
    款。而被告廖春生所使用的電話是00000000000情，亦據證
    人即告訴人劉永順於本院審理中具結證述明確在卷（參見本
    院卷一００年六月二十七日審判筆錄第三—十二、十五頁）
    。準此以觀，證人劉永順迄本件案發前與被告廖春生、周文
    鎮二人均無任何金錢糾紛或仇恨怨懟，其實無任何動機故意
    設詞誣陷被告廖春生、周文鎮二人之理！且對照卷附行動電
    話通聯資料顯示，被告廖春生所使用之門號0000000000號自
    九十九年十二月十六日起至同年月二十五日止，確有多達四
    十八通與證人劉永順所使用門號0000000000號之聯繫（參見
    偵卷第六五—八四頁），更徵證人劉永順所述上情非虛。再
    者，觀之被告周文鎮先於本院準備程序中係以：是廖春生叫
    我的車載他過去，但是我不知道他叫我載他過去做什麼。廖
    春生跟劉永順在談的時候，我沒有在旁邊聽云云（參見本院
    卷一００年五月三十日準備程序筆錄第二頁），惟於證人劉
    永順於本院審理中具結作證陳述後，其對此等情節乃另辯以
    ：他們在講說那個鋼架是廖春生的，我就載他們去看，去看
    的時候我也沒有下去看，廖春生上來的時候，我再問他說「
    你賣多少？」他說「賣十二萬」，我說「這麼多怎麼可能只
    賣十二萬，至少也要賣十五萬」，我是這樣說，他都不聽我
    的云云（參見本院卷一００年六月二十七日審判筆錄第十四
    頁），顯見其前後所辯互有矛盾出入，其乃係於證人劉永順
    作證陳述更翔實之案發接觸細節後，方吐露部分案發接觸情
    節作為抗辯，且被告周文鎮於本案發生始末均與被告廖春生
    一同參與其中，對於被告廖春生所稱上址菜園內之H 型鋼為
    其所有但卻無任何證據資料可資提供一情卻毫不生疑，反而
    因此附和並與之一同向告訴人劉永順兜售及去電催討支付尾
    款，更顯徵被告周文鎮之行為舉措，均與常情嚴重相違，其
    所辯顯難採信。另被告廖春生於本院準備程序中固係以：後
    來劉永順說要買，但是他並沒有拿錢出來云云置辯（參見本
    院卷一００年五月三十日準備程序筆錄第二頁），惟其於警
    詢中則係以：（問：你有無向被害人收取三萬元交易金？）
    是那名叫做阿鍊〈指王金煉〉的男子拿取的云云置辯（參見
    偵卷第四頁正面），顯見被告廖春生就此所辯，前後亦有矛
    盾不一之情事。據上所述，當認證人劉永順上開證述情節，
    應顯較被告廖春生、周文鎮二人空言所辯且前後互為矛盾不
    一之辯解為可採。準此，被告廖春生、周文鎮二人既知悉上
    址菜園內之H 型鋼並非被告廖春生所有，詎仍一起載同告訴
    人劉永順前往查看，並分別以討價還價之方式向告訴人劉永
    順誆稱該H 型鋼為被告廖春生所有而兜售，致告訴人劉永順
    陷於錯誤而應允以十二萬元購買，嗣告訴人劉永順於恩主公
    醫院前先行交付三萬元訂金予被告廖春生，則被告廖春生、
    周文鎮二人所為上情，在主、客觀上顯均該當於詐欺取財罪
    之犯意聯絡及行為分擔。
  (三)再被告廖春生、周文鎮二人復於同年月二十四日、二十五日
    ，另僱用不知情之王金煉協同搬運在上址菜園內已焊燒切割
    約九百公斤之H 型鋼，並一同將之載運至新北市○○區○○
    路二段二十三號「新北安企業社」資源回收廠，向不知情之
    廠長洪聖易兜售變賣得款約一、二萬元一節，亦據證人王金
    煉、洪聖易分別於警詢及偵審中證述明確，且為被告廖春生
    、周文鎮二人所不否認。據此，被告廖春生、周文鎮二人既
    知悉上址菜園內之H 型鋼本非被告廖春生所有，且又為其二
    人前向告訴人劉永順所詐騙兜售之物品，詎復未得任何人之
    同意下，乃逕自將已焊燒切割完成約九百公斤之H 型鋼搬離
    現場而載運至資源回收廠變賣，則被告廖春生、周文鎮二人
    所為此舉，在主、客觀上顯均該當於竊盜罪之犯意聯絡及行
    為分擔，均灼然明甚。
  (四)至被告廖春生雖聲請本院傳喚證人王金煉欲證明告訴人劉永
    順先搬走一些H 型鋼云云。惟據證人王金煉於本院審理中證
    述：我不曉得劉永順有無自己雇人去搬。我有看到他搬到菜
    園的旁邊。沒有看到劉永順搬到路旁或是雇人搬到路旁給吊
    車載等語可知（參見本院卷一００年六月二十七日審判筆錄
    第二一頁），顯見依證人王金煉所述上情並無從證明告訴人
    劉永順有先搬走一些H 型鋼一節，且告訴人劉永順究竟有無
    為此情，本與被告廖春生、周文鎮二人有無共同為本件詐欺
    取財、竊盜等犯行要屬無涉，併予敘明。
  (五)綜上所述，足認被告廖春生、周文鎮二人上揭所辯，均屬事
    後避重就輕推諉卸責之詞，殊無可採。從而，本件事證已臻
    明確，被告廖春生、周文鎮二人之犯行均洵堪認定，應予依
    法論科。
三、核被告廖春生、周文鎮二人所為，均係犯刑法第三百三十九
    條第一項之詐欺取財罪、刑法第三百二十條第一項之普通竊
    盜罪。被告廖春生、周文鎮二人就前開犯行，均具有犯意聯
    絡及行為分擔，均為共同正犯。被告廖春生、周文鎮二人所
    犯前開二罪，犯意各別，罪名互殊，應予分論併罰。又被告
    廖春生前因違反毒品危害防制條例案件，經本院以九十四年
    度訴字第一０七二號判處有期徒刑八月確定，甫於九十六年
    三月二十四日縮刑期滿執行完畢。復因違反毒品危害防制條
    例案件，經本院以九十五年度簡字第二四七號判處有期徒刑
    四月確定；另因恐嚇案件，經臺灣高等法院以九十六年度上
    易字第一一七一號判處有期徒刑一年，減為有期徒刑六月確
    定；再因違反毒品危害防制條例案件，經本院以九十五年度
    訴字第二八八六號判處有期徒刑八月，嗣經臺灣高等法院以
    九十六年度上訴字第一九五五號判決上訴駁回而確定，上開
    三罪嗣經臺灣高等法院以九十六年度聲減字第四九一三號裁
    定減刑並定其應執行有期徒刑十一月確定，甫於九十七年六
    月十三日縮刑期滿執行完畢。另被告周文鎮前因違反毒品危
    害防制條例案件，先後經本院以九十三年度訴字第六五六號
    、九十三年度簡字第二八七七號分別判處有期徒刑十月、四
    月確定；另因竊盜案件，經臺灣高等法院以九十三年度上易
    字第一五六八號判處有期徒刑一年確定，上述各罪嗣經臺灣
    高等法院以九十六年度聲減字第一九四八號裁定減刑並定其
    應執行有期徒刑十一月確定，與其前因違反肅清煙毒條例案
    件所餘殘刑二年九月又十七日接續執行，甫於九十六年十一
    月三日縮刑期滿執行完畢，此有其二人之臺灣高等法院被告
    前案紀錄表各一份在卷可參，其二人前均受有期徒刑之執行
    完畢，於五年以內故意再犯本件有期徒刑以上之二罪，各為
    累犯，均應依刑法第四十七條第一項規定，各加重其刑。爰
    審酌被告廖春生、周文鎮二人不思循合法途徑獲取財物，反
    以不法行徑獲取財物，犯後猶矢口否認犯行，行為實非可取
    ，惟念及其二人係因生活困窘而觸法，且被告廖春生實為主
    導本件犯行之人，被告周文鎮則係為圖小利而與之同為，暨
    其二人之犯罪動機、目的、手段，於本件犯行中所生危害等
    一切情狀，分別量處如主文所示之刑，並均諭知易科罰金之
    折算標準，及分別定其二人應執行之刑與諭知易科罰金之折
    算標準，以資懲儆。
據上論斷，應依刑事訴訟法第二百九十九條第一項前段，刑法第
二十八條、第三百三十九條第一項、第三百二十條第一項、第五
十一條第五款、第六款、第四十七條第一項、第四十一條第一項
前段，刑法施行法第一條之一，判決如主文。
本案經檢察官楊承翰到庭執行職務。
中    華    民    國   100    年    7     月    29    日
                  刑事第二十庭  審判長法  官  林家賢
                                      法  官  陳明偉
                                      法  官  鄧雅心
以上正本證明與原本無異。
如不服本判決，應於判決送達後十日內，向本院提出上訴書狀，
並應敘述具體理由；其未敘述上訴理由者，應於上訴期間屆滿後
二十日內向本院補提理由書（均須按他造當事人之人數附繕本）
「切勿逕送上級法院」。
                                      書記官  許清秋
中    華    民    國   100    年    7     月    29    日
附錄本判決論罪科刑法條：
刑法第三百三十九條：
意圖為自己或第三人不法之所有，以詐術使人將本人或第三人之
物交付者，處五年以下有期徒刑、拘役或科或併科一千元以下罰
金。
以前項方法得財產上不法之利益或使第三人得之者亦同。
前二項之未遂犯罰之。
刑法第三百二十條：
意圖為自己或第三人不法之所有，而竊取他人之動產者，為竊盜
罪，處五年以下有期徒刑、拘役或五百元以下罰金。
意圖為自己或第三人不法之利益，而竊佔他人之不動產者，依前
項之規定處斷。
前二項之未遂犯罰之。